臺灣花蓮地方法院民事裁定　　　　　　　100年度小上字第5號
上　訴　人　聯邦商業銀行股份有限公司
法定代理人　李憲章
訴訟代理人　莊宗勝
訴訟代理人　蔡惠婉
訴訟代理人　林欣慧
被上訴人　　黃玉珠
被上訴人　　盧明輝
上列當事人間清償債務事件，上訴人對於100年1月21日本院花蓮
簡易庭99年度花小字第525號第一審判決提起上訴，本院裁定如
下：
主  文
上訴駁回。
第二審訴訟費用新台幣壹仟伍佰元由上訴人負擔。
    理   由
一、按對於小額程序之第一審裁判之上訴，非以其違背法令為理
    由，不得為之；又提起上訴，上訴狀內應記載上訴理由，表
    明原判決所違背之法令及其具體內容，暨依訴訟資料合於該
    違背法令之具體事實，民事訴訟法第436條之24第2項、第43
    6條之25分別定有明文。且所謂違背法令，依同法第436條之
    32第2項準用第468條、及第 469條第1款至第5款規定，即依
    同法第468 條規定，判決不適用法規或適用不當者，為違背
    法令；依同法第 469條規定，判決有該條所列第1款至第5款
    情形之一者，為當然違背法令。是當事人提起上訴，如以同
    法第 469條所列第1至5款為理由時，其上訴狀或理由書應表
    明該判決有合於各該條款規定情形之具體內容，及係依何訴
    訟資料合於該違背法令之具體事實。如依同法第 468條規定
    ，以原判決有不適用法規或適用法規不當為理由時，其上訴
    狀或理由書應表明該判決所違背之法令條項，或有關判例、
    解釋字號，或成文法以外之習慣或法理等及其具體內容，暨
    係依何訴訟資料合於該違背法令之具體事實。上訴狀或理由
    書如未依上述方式表明，或其所表明者顯與上開法條規定不
    合時，即難認為已合法表明上訴理由，其上訴自非合法，最
    高法院71年台上字第314號著有判例可資參照。
二、本件上訴意旨略以：原審判決就被繼承人盧美玲於 98牟7月
    29日死亡，繼承人於 98牟8月19日其狀向鈞院聲明拋棄繼承
    ，惟繼承人聲明拋棄繼承時未符法定要件，致遭鈞院駁回，
    故繼承人聲明拋棄繼承事件應自始不生效力，繼承人應概括
    繼承盧美玲，原審法院於判決理由中認定繼承人僅需提出聲
    明拋棄繼承即已發生效力，原審判決實屬有誤，實令人難以
    接受，爰請求廢棄原判決等語。
三、經查，依民法第1174條規定，繼承人拋棄其繼承權，應於知
    悉其得繼承之時起三個月內以書面向法院為之；同法第1175
    條規定繼承之拋棄，溯及於繼承開始時發生效力。故法定繼
    承人之繼承權如經合法拋棄，即依法喪失繼承權，至於法院
    就繼承人拋棄繼承之聲明，准予備查，僅有確認之性質，非
    謂拋棄繼承之意思表示經法院准予備查後始生效力。原審認
    被上訴人等已於 98年8月19日具狀向本院聲明拋棄被繼承人
    盧美玲之繼承權，並檢附繼承系統表、拋棄繼承權通知書、
    印鑑證明、戶籍謄本等為憑，而盧美玲係於 98年7月29日去
    世，其並無子女，被上訴人等為其父母，為第一順位法定繼
    承人，被上訴人等依法於法定期限內具狀向本院聲明拋棄繼
    承，依據前述說明，溯及自繼承開始時發生效力，因被上訴
    人聲明拋棄繼承已經合法，被上訴人既經聲明拋棄繼承，自
    無須對盧美玲之債務負清償之責。並無違誤。是上訴人之上
    訴意旨，容有誤會，另核上訴人上訴理由狀所載內容，係就
    原審取捨證據、認定事實之職權行使，指摘其為不當，而未
    具體說明其有何不適用法規或適用法規不當之情形，並揭示
    該法規之條項或其內容，及合於民事訴訟法第 469條所列各
    款之事實，自難認對該判決之如何違背法令已有具體之指摘
    ，揆諸前揭說明，應認其上訴為不合法，應予駁回。
四、據上論結，本件上訴為不合法。爰依民事訴訟法第 436條之
    32第1項、第2項、第444條第1項前段、第436條之19第1項、
    第95條、第78條，裁定如主文。
中    華    民    國   100    年    9     月    30    日
                      臺灣花蓮地方法院民事庭
                          審判長法官  湯文章
                          法      官  陳鈺琳
                          法      官  沈士亮
以上正本係照原本作成
本裁定不得抗告。
中    華    民    國   100    年    9     月    30    日
                          法院書記官  杜依玹